臺灣嘉義地方法院刑事判決
110年度交易字第412號
公  訴  人  臺灣嘉義地方檢察署檢察官
被      告  張順豐


上列被告因過失傷害案件，經檢察官提起公訴（110 年度偵字第
9756號），本院依簡式審判程序審理，判決如下：
    主    文
張順豐犯過失傷害罪，處有期徒刑貳月，如易科罰金，以新臺幣
壹仟元折算壹日。
    犯罪事實
一、張順豐考領有普通小型車駕駛執照，於民國110 年2 月23日
　　22時39分許，駕駛車牌號碼000-0000之自用小客車，沿嘉義
　　市學府路由西往東方向行駛，途經該路與林牧路之閃光號誌
　　不對稱交岔路口前，欲超越同向同車道前方由余仁碩所騎乘
　　車牌號碼000-0000之普通重型機車，張順豐本應注意欲超越
　　同一車道之前車時，需先按鳴喇叭2 單響或變換燈光1 次，
　　俟前車減速靠邊或以手勢或亮右方向燈表示允讓後，後行車
　　始得超越，超越時應顯示左方向燈並於前車左側保持半公尺
　　以上之間隔超過，行至安全距離後，再顯示右方向燈駛入原
　　行路線，而依當時天候晴、夜間有照明、柏油路面乾燥、無
　　缺陷、無障礙物、視距良好，客觀上並無不能注意之情事，
　　竟疏未注意保持安全間隔即貿然超車，超車過程中向右偏行
　　，因此擦撞余仁碩（原起訴書誤載為「張順豐」，業經臺灣
　　嘉義地方檢察署110 年11月11日嘉檢曉月110 偵9756字第11
　　09028870號函更正之，下同）騎乘之機車左側，致余仁碩人
　　車倒地，受有左足第2 、3 、4 蹠骨骨折合併蹠趾關節脫臼
　　、左足第5 蹠趾關節脫臼等傷害。嗣張順豐於駕車肇事後，
　　對於有偵查犯罪權限之公務員尚未發覺犯罪前，主動向到場
　　處理之嘉義市政府警察局交通隊警員鄭景鴻坦承其為肇事者
　　，自首而接受裁判。
二、案經余仁碩委由奚淑芳律師、張雯峰律師訴請臺灣嘉義地方
　　檢察署檢察官偵查起訴。
    理    由
一、本件被告所犯之罪，為死刑、無期徒刑、最輕本刑為3 年以
    上有期徒刑以外之罪，其於審理程序進行中，就被訴事實為
    有罪之陳述，經本院告知簡式審判程序之旨，並聽取檢察官
    及被告之意見後，裁定進行簡式審判程序。
二、認定犯罪事實所憑證據及理由：
  ㈠上揭犯罪事實，業據被告於偵、審時均坦承過失犯行不諱，
    且經證人即告訴人余仁碩證述在卷，並有卷附天主教聖馬爾
　　定醫院診斷證明書（余仁碩）、告訴人提供機車行車紀錄器
　　擷圖、嘉義市政府警察局二分局道路交通事故現場圖、道路
　　交通事故調查報告表㈠㈡等可佐（見他卷第7 頁、第11-13
　　頁、第23-27 頁；行車紀錄器檔案在證物袋內）。足認被告
　　之自白與事實相符，堪予認定。
  ㈡又按前行車減速靠邊或以手勢或亮右方向燈表示允讓後，後
　　行車始得超越。超越時應顯示左方向燈並於前車左側保持半
　　公尺以上之間隔超過，行至安全距離後，再顯示右方向燈駛
　　入原行路線，道路交通安全規則第101 條第1 項第5 款定有
　　明文。被告既考領有合法駕駛執照（見他卷第27頁），對於
　　前開規定自屬明知，並應予遵守。而依前揭道路交通事故調
　　查報告表㈠、行車紀錄器擷圖所示，本件交通事故發生當時
　　天候晴、夜間有照明、柏油路面乾燥、無缺陷、無障礙物、
　　視距堪稱良好等客觀情形，及被告於事故發生後經警檢測其
　　酒精濃度為0mg/l ，有道路交通事故當事人酒精測定紀錄表
　　1 紙在卷可考（見他卷第35頁），其於道路交通事故談話紀
　　錄表為警詢問時可清楚明確陳述其行車路線、事發狀況（見
　　他卷第29-30 頁），依其智識能力及當時意識清楚情形均無
　　不能注意之情事。故被告駕車行經上開路段未注意保持安全
　　間隔即貿然超車復向右偏行之行為確有過失，且被告之過失
　　行為與告訴人受傷結果間亦具有相當因果關係。從而，本件
　　事證明確，被告前開過失傷害犯行，洵堪認定，應依法論科
　　。
三、論罪科刑：
  ㈠核被告所為，係犯刑法第284 條前段之過失傷害罪。
  ㈡本件車禍發生後，報案人或勤指中心轉來資料未報明肇事人
    姓名，嘉義市政府警察局交通隊警員鄭景鴻依據勤指中心之
    轉報前往現場處理時，並不知肇事者為何人，被告在場主動
    向其坦承為肇事駕駛人一節，有嘉義市政府警察局道路交通
    事故肇事人自首情形紀錄表1 紙附卷可參（見他卷第33頁）
    ，故在有偵查權限之警員到現場處理前，警員既不知犯罪人
    為何人，仍屬未發覺之罪，而被告對於該未發覺之罪主動坦
    承其係行為人，且於警、偵訊及本院審理中皆到庭表明願受
    裁判，爰依刑法第62條前段規定減輕其刑。　　
  ㈢審酌被告駕車本應遵守交通規則以維護自身與其他參與道路
　　交通者安全，竟疏未注意保持安全間距貿然超車、向右偏行
　　，造成車禍事故致告訴人受傷，實有不該；惟念及過失本非
　　如故意行為之惡性重大，又被告坦認過失犯行之態度，兩造
　　就賠償未能成立調解固屬民事爭議（見院卷第45頁、第53頁
　　本院公務電話紀錄表），告訴人亦另提起刑事附帶民事訴訟
　　求償（110 年度交附民字第106 號），綜合斟酌上述情節、
　　告訴人傷勢程度，暨被告之個人智識程度、經濟與生活狀況
　　（參院卷第78頁審理筆錄所載）等一切情狀，量處如主文所
　　示之刑，併諭知易科罰金之折算標準。
據上論斷，應依刑事訴訟法第273 條之1 第1 項、第299 條第1
項前段，刑法第284 條前段、第62條前段、第41條第1 項前段，
刑法施行法第1 條之1 第1 項，判決如主文。
本案經檢察官林俊良偵查起訴，由檢察官陳則銘到庭實行公訴。
中　　華　　民　　國　　111 　年　　3 　　月　　17　　日
                  刑事第二庭        法  官  王品惠
以上正本證明與原本無異。
如不服本判決應於收受判決後20日內向本院提出上訴書狀，並應
敘述具體理由；其未敘述上訴理由者，應於上訴期間屆滿後20日
內向本院補提理由書（均須按他造當事人之人數附繕本）「切勿
逕送上級法院」。告訴人或被害人如對於本判決不服者，應具備
理由請求檢察官上訴，其上訴期間之計算係以檢察官收受判決正
本之日期為準。
中　　華　　民　　國　　111 　年　　3 　　月　　17　　日
                                    書記官  黃亭嘉
附錄本判決論罪科刑法條：
中華民國刑法第284 條
因過失傷害人者，處1 年以下有期徒刑、拘役或10萬元以下罰金
；致重傷者，處3 年以下有期徒刑、拘役或30萬元以下罰金。